【裁判字號】    96,重訴,67
【裁判日期】    971117
【裁判案由】    損害賠償
【裁判全文】
臺灣高雄地方法院民事判決              96年度重訴字第67號
原      告  庚○○○
                      樓
            己○○
            戊○○
前二人共同
法定代理人  乙○○
共      同
訴訟代理人  陳麗珍律師
被      告  材鑫工程有限公司
法定代理人  丁○○
                        司）
上列當事人間請求損害賠償事件，原告於刑事訴訟程序（民國95
年度勞安訴字第1 號）提起附帶民事訴訟（民國95年度附民字第
119 號），經本院刑事庭裁定移送，本院於民國97年11月3 日言
詞辯論終結，判決如下：
  主  文
被告應給付原告戊○○及己○○新台幣壹拾伍萬貳仟元及自九十
六年二月四日起至清償日止，按週年利率百分之五計算之利息。
被告應給付庚○○○新台幣捌拾壹萬玖仟肆佰捌拾玖元及自九十
六年二月四日起至清償日止，按週年利率百分之五計算之利息。
被告應給再付原告己○○新台幣壹佰貳拾壹萬捌仟貳佰壹拾壹元
及自九十六年二月四日起至清償日止，按週年利率百分之五計算
之利息。
被告應給再付原告戊○○新台幣壹佰肆拾參萬陸仟壹佰貳拾壹元
及自九十六年二月四日起至清償日止，按週年利率百分之五計算
之利息。
原告其餘之訴均駁回。
訴訟費用由被告負擔。
本判決第一至四項於原告各以如附表所示金額供擔保後，得為假
執行。
原告其餘假執行之聲請均駁回。
    事實及理由
壹、程序部分
一、按訴狀送達後，原告不得將原訴變更或追加，但減縮應受判
    決事項之聲明者，不在此限，民事訴訟法第255 條第1 項第
    3 款定有明文。本件原告起訴原聲明被告等人應給付新臺幣
    （下同）00000000元，及自起訴狀繕本送達之翌日起至清償
    日止，按週年利率5%計算之利息。嗣於起訴狀繕本送達後，
    於97年9 月25日具狀，減縮如事實理由欄實體部分第一項所
    示之金額，核屬減縮應受判決事項之聲明，於法有據。
二、本件被告經合法通知，未於言詞辯論期日到場，核無民事訴
    訟法第386 條各款所列情形，爰依原告聲請，由其一造辯論
    而為判決。
貳、實體部分
一、原告主張：訴外人駿耀營造工程有限公司（下稱駿耀公司，
    於民國93年12月7 日，承攬訴外人台灣順安生物科技製藥有
    限公司（下稱順安公司）位在高雄縣大寮鄉○○○路876 號
    之順安公司大發GMP 廠新建工程，嗣駿耀公司再將其中5 、
    6 樓廠房補強增建工程轉包予被告施作，而被告公司於承攬
    上開工程後，即指派訴外人丙○○擔任工務經理，負責該工
    程之監工、管理。於94年1 月7 日，因被告公司所承作之上
    開工程，欲進行6 樓女兒牆（即圍牆）之混凝土澆置工程，
    遂由丙○○委請訴外人余文義尋得並僱用楊正吉進行該項作
    業，被告公司乃為楊正吉於勞工安全衛生法上所規定之雇主
    。被告公司明知就有墜落之虞之作業場所引起之危害，應有
    提供符合標準之安全設備並採取適當措施之義務，並應注意
    在高度2 公尺以上之處所進行作業，應以架設施工架方式設
    置工作台，且施工架立柱頂點應高於工作台1 公尺以上，或
    設置安全網或其他足以防止勞工因墜落而遭致危險之措施，
    復應使勞工確實使用全帽、安全帶及其他必要之防護具，詎
    材鑫公司竟未在上開工地設置、提供符合標準之安全設備，
    以防止勞工因墜落所引起之危害，仍於94年1 月7 日上午9
    時15分許，任令楊正吉在未有必要安全設備之工作場所施工
    ，復未使其使用安全帽、安全帶及其他必要之防護具，致使
    楊正吉於跨坐在上開大樓6 樓頂女兒牆上（距離地面19.7公
    尺），剪斷自1 樓泵浦車吊掛至6 樓頂之鐵管鐵線，惟因重
    心不穩而墜落時，在無適當防止因墜落引起之危害之設備情
    形下，直接掉落至地面，使楊正吉全身多處受有外傷，經送
    醫急救，仍於同日上午11時許，因出血性休克而死亡。原告
    庚○○○為楊正吉之母、原告己○○、戊○○為楊正吉之女
    ，依勞動基準法第62條第1 項、第63條、第59條第4 款自得
    請求被告公司負職業災害補償責任，依楊正吉日薪新臺幣（
    下同）1,800 元計算，被告公司應補償2,430,000 元；又被
    告公司違反勞工安全衛生法第5 條之規定，依民法第184 條
    第2 項、第185 條、第192 條、第194 條之規定，亦應與訴
    外人順安公司、駿耀公司、丙○○及甲○○連帶負侵權行為
    損害賠償責任；原告已支出殯葬費27萬元，扶養費以每人每
    年23萬元計算，原告三人各得請求345 萬元、161 萬元、
    230 萬元，另精神慰撫金每人以150 萬元計算之。今訴外人
    丙○○、余文義、駿耀公司（與林基正、黃順吉）、順安公
    司及甲○○已分別給付原告120 萬元、60萬元、50萬元、20
    萬元及10萬元。爰請求一、被告應給付原告戊○○及己○○
    等1,722,500 元正及自本起訴狀繕本送達之翌日起至清償日
    止，按週年利率百分之5 計算之利息。二、被告應給再付原
    告黃淑鴻1,646,119 元、己○○2,050,502 元、2,493,927
    元及各自起訴狀繕本送達之翌日起至清償日止，按週年利率
    百分之5 計算之利息。
二、被告未於言詞辯論期日到場，亦未提出書狀作何聲明或陳述
    。
三、按因故意或過失，不法侵害他人之權利者，負損害賠償責任
    ，故意以背於善良風俗之方法，加損害於他人者亦同，民法
    第184 條第1 項定有明文。次按當事人對於他造主張之事實
    ，於言詞辯論時不爭執者，視同自認。當事人對於他造主張
    之事實，已於相當時期受合法之通知，而於言詞辯論期日不
    到場，亦未提出準備書狀爭執者，準用第1 項之規定。民事
    訴訟法第280 條第1 項前段、同條第3 項前段，分別定有明
    文。本件原告主張之事實業據其提出台灣高雄地方法院檢察
    署94年度偵字第23514 號起訴書，及本院95年勞安訴字第1
    號刑事判決，以及原告之戶籍謄本為證，而被告公司因上述
    違反勞工安全衛生法之義務致楊正吉死亡而遭科罰金新臺幣
    拾萬元確定，亦經本院調閱上開案件卷證查明屬實，且被告
    於相當時期受本院合法送達，未於言詞辯論期日到場，亦未
    提出任何準備書狀爭執原告主張之事實，則依上揭規定，應
    視同自認原告主張之事實，本院依調查證據之結果，堪信原
    告之主張為真實。
四、關於職災死亡補償部分:
(一)、勞工因遭遇職業災害而致死亡、殘廢、傷害或疾病時，雇
      主應依左列規定予以補償。但如同一事故，依勞工保險條
      例或其他法令規定，已由雇主支付費用補償者，雇主得予
      以抵充之：四、勞工遭遇職業傷害或罹患職業病而死亡時
      ，雇主除給與五個月平均工資之喪葬費外，並應一次給與
      其遺屬四十個月平均工資之死亡補償。其遺屬受領死亡補
      償之順位如左：（一）配偶及子女。（二）父母。（三）
      祖父母。（四）孫子女。（五）兄弟姐妹。又事業單位以
      其事業招人承攬，如有再承攬時，承攬人或中間承攬人，
      就各該承攬部分所使用之勞工，均應與最後承攬人，連帶
      負本章所定雇主應負職業災害補償之責任。事業單位或承
      攬人或中間承攬人，為前項之災害補償時，就其所補償之
      部分，得向最後承攬人求償。另承攬人或再承攬人工作場
      所，在原事業單位工作場所範圍內，或為原事業單位提供
      者，原事業單位應督促承攬人或再承攬人，對其所僱用勞
      工之勞動條件應符合有關法令之規定。事業單位違背勞工
      安全衛生法有關對於承攬人、再承攬人應負責任之規定，
      承攬人或再承攬人所僱用之勞工發生職業災害時，應與該
      承攬人、再承攬人負連帶補償責任；勞動基準法第59條第
      4 款、第62條、第63條定有明文。
(二)、請求金額之計算
      楊正吉日薪為1,800 元（見台灣高雄地方法院檢察署偵查
      卷第64頁），因週休貳日，楊正吉為散工，被告公司並未
      為其投保勞保，而為楊正吉自行投保，其投保薪資亦不正
      確，被告公司亦未有楊正吉之薪資表，楊正吉縱每日都能
      有工作，其平均工資之計算，每週至少應扣除貳日，每月
      四週即應扣除八日，以計算其月平均工資始為合法適當。
      準此：平均工資即為1800元乘以22日＝39600元
      1、喪葬費；1,800 （元）×22（日）×5 （基數）＝
         198000元
      2、死亡補償：1,800 （元）×22（日）×40（基數）＝
         0000000元。
      3、合計：198000+0000000＝0000000元
      4、被告已經支付喪葬費23萬元（13萬元+5萬元+5萬元＝
         23萬元，此有94年1 月17日、1 月21日、2 月5 日由
         楊秋月簽收之喪葬費補助金收據在卷足憑，此部分應
         予扣除。
      5、駿耀營造有限公司已經支付喪葬費17萬元（2 萬元+10
         萬元+5萬元＝17萬元，此有94年1 月17日、1 月21 日
         、2 月5 日由楊秋月簽收之喪葬費補助金收據在卷足
         憑，此部分應予扣除。
      6、訴外人余文義、駿耀公司（與林基正、黃順吉）、順
         安公司及甲○○已分別另給付原告60萬元、33萬元、
         20萬元及10萬元，此有台灣高等法院高雄分院96年7
         月5 日和解筆錄一份，本院97年4 月8 日調解筆錄二
         份在卷可稽、此部分為訴外人因勞基法第59條第4款
         、第62條、第63條負連帶補償之責而為給付，自應從
         補償費中予以扣除。
      7、從而原告關於補償費得請求之數額為152000元（00000
         00-000000-000000-000000-000000-000000-000000 ＝
         152000元）。
（三）、綜上所述，被告材鑫公司應給付原告己○○、戊○○15
        2000元正及自本起訴狀繕本送達之翌日起即96年2 月4
        日至清償日止，按週年利率百分之5 計算利息之補償費
        為有理由，應予准許，逾此部分之請求為無理由，應予
        駁回。
五、關於侵權行為損害賠償請求部分
（一）、按數人共同不法侵害他人之權利者，連帶負損害賠償責
        任﹔不法侵害他人致死者，對於支出醫療及增加生活上
        需要之費用或殯葬費之人，亦應負損害賠償責任。被害
        人對於第三人負有法定扶養義務者，加害人對於該第三
        人亦應負損害賠償責任。不法侵害他人致死者，被害人
        之父、母，雖非財產上之損害，亦得請求賠償相當之金
        額。又按受僱人因執行職務，不法侵害他人之權利者，
        由僱用人與行為人連帶負損害賠償責任。民法第185 條
        、第192 條第1 項、第2 項及第194 條、第188 條第1
        項前段分別定有明文。丙○○係被告之受僱人，業如所
        述，是依民法第188 條規定，丙○○自應與被告就楊正
        吉死亡致原告所受之損害，負連帶負損害賠償責任。
（二）、請求金額之計算：
    1、殯葬費：27萬元。此部分被告已於補償費部分依法即應
       給付，其給付之數額超過原告所實際支出，此部分不得
       重複領取，原告此部分之請求為無理由應予駁回。
    2、扶養費部分：
       扶養費計算基準，原告主張應以高雄市地區94 度平均每
       人消費支出214152元為計算基準，然國人每人每年平均
       消費支出乃包含娛樂、旅遊、購物等非必要之支出，而
       以家庭平均每人消費支出，亦可能因每一戶家庭結構、
       有無租金負擔、消費型態不同而有所差異，尚難反應現
       今社會個人之最低限度生活必要費用之支出。另所得稅
       法令關於扶養親屬免稅額之規定，僅係基於國家財政收
       入之目的而訂定，並不足以真實反映台灣地區人民平均
       之生活水準，且扶養親屬免稅額74, 000 元，換算每月
       僅6,166 元，實難反應現實生活所需，而維持生活之最
       低水平應為扶養之最低需求，故本院認以94年度高雄縣
       之最低每月平均生活費用8,770 元（台灣省最低生活費
       用標準表），每年為8770乘以12＝105240元，核計應較
       為可採。依此計算並按年別單利5%複式霍夫曼計算法扣
       除中間利息，
   2.1 、原告黃淑鴻：105240元×15.00000000 （平均餘命尚
         有24.8年，以25年計）÷4 （子女數）＝419489元。
   2.2 、原告己○○：105240元×5.00000000（距成年尚有7年
         ）＝618211元。
   2.3 、原告戊○○：105240元×7.00000000（距成年尚有10
         年）＝836121 元。
3、精神慰撫金部分：
  按精神慰藉金之賠償，係藉金錢之給付使被害人在精神上所受
  之痛苦為適當之補償，其給付之標準應斟酌雙方身分、資力與
  加害程度及其他各種情形核定相當之數額；受僱人如因執行職
  務，不法侵害他人致死者，被害人之父、母、子、女及配偶依
  民法第194 條及第188 條第1項 規定，請求受僱人及其僱用人
  連帶賠償相當金額之慰撫金時，法院對於慰撫金之量定，應斟
  酌該受僱人及應負連帶賠償責任之僱用人，並被害人暨其父、
  母、子、女及配偶之身分、地位及經濟狀況等關係定之，不得
  僅以被害人與實施侵權行為之受僱人之資力為衡量之標準，最
  高法院51年台上字第223 號、76年台上字第1908號判例要旨可
  資參照。
3.1 、原告黃淑鴻部分：
      本件原告黃淑鴻係訴外人楊正吉母親，與楊正吉同住，且
      賴楊正吉撫育，楊正吉死亡，並使原告年老之際甫遭喪子
      之痛，其精神確有痛苦，故衡諸被告之資力及原告年紀已
      大尚有子女在側，所受之創痛較能平復，原告請求精神慰
      撫金應以80萬元為允洽。逾此部分之請求為無理由。
3.2、原告己○○及戊○○部分：
     原告己○○及戊○○自幼因父母離異，致僅能依隨生父楊
     正吉撫育。其生母係低收入戶，無力撫育，對楊正吉依賴
     之情深可見一般，又2 人現仍均在學中，驟然喪父，心靈
     受創必深，精神亦受有相當之痛苦，暨兩人之學歷、身分
     、被告公司之資產等情狀，認原告請求被告連帶賠償之非
     財產上損害，各以100 萬元適當，逾此部分之請求，尚屬
     無據，應予駁回。
4、原告就損害賠償得請求之數額
4.1 、原告庚○○○：419489+800000＝0000000元
4.2 、原告己○○：618211+0000000＝0000000元
4.3 、原告戊○○：836121+0000000＝0000000元
5、丙○○給付120 萬元部分應予扣除；丙○○係被告之受僱人
   ，業如所述，是依民法第188 條規定，丙○○自應與被告就
   楊正吉死亡致原告所受之損害，負連帶負損害賠償責任；而
   丙○○業已給付120 萬元與原告，此為原告所不爭執。此部
   分應自原告得請求被告給付之總額中扣除，原告每人應平均
   扣除40萬元。
6、原告實際得再請求之數額；
6.1 、原告庚○○○：419489+000000-000000＝819489元
6.2 、原告己○○：618211+0000000-000000 ＝0000000 元
6.3 、原告戊○○：836121+0000000-000000＝0000000 元
6.4、原告請求逾此部分為無理由，應予駁回。
六、綜上各節，原告己○○、戊○○依勞動基準法第59條第4 款
    、第62條、第63條規定請求被告給付152000元正及自本起訴
    狀繕本送達之翌日起即96年2 月4 日至清償日止，按週年利
    率百分之5 計算利息之補償費為有理由，應予准許，逾此部
    分之請求為無理由，應予駁回。原告庚○○○、己○○、戊○○依民法第185 條、第192 條第1 項、第2 項及第194 條
    、第188 條第1 項前段請求被告分別賠償819489元、000000
    0 元、0000000 元及各自本起訴狀繕本送達之翌日起即96年
    2 月4 日至清償日止，按週年利率百分之5 計算之利息為有
    理由，應予准許，逾此部分之請求為無理由，應予駁回。
七、本件事證已臻明確，兩造其餘爭點、攻擊防禦方法或舉證，
    經審酌後，認與判決結果不生影響，爰不逐一論列，併此敘
    明。
八、本件為被告違反保護他人法規義務及侵權行為損害賠償所生
    之給付，其發生原因在被告，訴訟費用應由被告負擔較為合
    理，爰依職權定訴訟費用由被告負擔。
九、原告請求勝訴部分，原告陳明願供擔保聲請宣告假執行，均
    屬有據，爰分別酌定相當之擔保金額，併准許之。至原告敗
    訴部分之假執行聲請，因訴之駁回而失所依附，不予准許。
十、據上論結，本件原告之訴為一部有理由，一部無理由，依民
    事訴訟法第385 條第1 項前段、第79條、390 條第2 項，判
    決如主文。
中    華    民    國    97    年    11    月    17    日
                  民事第五庭法  官  陳樹村
正本係照原本作成。
如對本判決上訴，須於判決送達後20日內向本院提出上訴狀。
中    華    民    國    97    年    11    月    19    日
                            書記官  吳慕瑩
附表
┌──────────┬───────────────┐
│          擔保金額  │                              │
│                    │   原告供擔保後得假執行       │
│ 判決主文           │                              │
├──────────┼───────────────┤
│  判決第一項        │     50,000元                 │
├──────────┼───────────────┤
│  判決第二項        │     270,000元                │
├──────────┼───────────────┤
│  判決第三項        │     410,000元                │
├──────────┼───────────────┤
│  判決第四項        │     480,000元                │
└──────────┴───────────────┘


司法院資訊處製作；財團法人民間司法改革基金會備份。
